【裁判字號】    98,竹簡,508
【裁判日期】    990208
【裁判案由】    給付會款
【裁判全文】
臺灣新竹地方法院民事簡易判決         98年度竹簡字第508號
    原      告  甲○○
    被      告  丙○○
上列當事人間給付會款事件，本院於民國99年1 月25日辯論終結
，判決如下﹕
    主  文
被告應給付原告新臺幣玖萬陸仟元。
原告其餘之訴駁回。
訴訟費用由被告負擔百分之八十三，餘由原告負擔。
本判決第一項得假執行。
    事實及理由
壹、程序方面：本件被告經合法通知，未於最後言詞辯論期日到
    場，核無民事訴訟法第386 條所列各款情形，爰依原告之聲
    請，由其一造辯論而為判決。
貳、實體方面﹕
一、原告起訴主張：
    (一)緣被告於民國（下同）97年3 月間召集民間互助會（下稱
      系爭合會），以被告為會首，每會新臺幣（下同）5,000
      元，會員含會首計23人，約定每月5 日開標，採外標，底
      標300 元，上限1,500 元。系爭合會至倒會日止，每次出
      標金額均為1,500 元。98年5 月開標後，被告向原告收取
      5,000 元會金。詎事隔數日，被告竟告知系爭合會於98年
      4 月因有二名會員未繳會錢而不能繼續。原告向被告追討
      ，被告表示將自得標會員收取之會金還給未標會之會員，
      然至今仍無消息亦未還錢，爰起訴請求被告給付會款99,5
      00元及自97年4 月5 日起至98年5 月5 日止，每月標金1,
      500 元，合計115,000 元。
    (二)對被告答辯之陳述：
      1.就99,500元請求部分，總計交付15個月，每月5,000 元
        ，其中14個月每月出標金額1,500 元。原會員係訴外人
        林欽德，其有2 個會，其中1 會，由伊承接，訴外人林
        欽德所繳之會費，伊已返還。被告都是委託證人乙○○
        處理。98年5 月5 日當天被告有在場，伊將會費交給證
        人乙○○，每次交付會款均係如此，開標時若被告未到
        場，亦係委託證人乙○○開標。
      2.伊僅有承接一個會，僅有拿過一次會錢給被告，其餘部
        分均係交給證人乙○○。
二、被告未於最後言詞辯論期日到庭，惟據其之前到庭所為之陳
    述略以：
    (一)原告所稱98年4 月倒會，及繳交98年5 月會款部分，因有
      2 個會員跑掉，故於98年4 月向所有會員宣布系爭合會結
      束，所有活會會員，以97年3 月至98年4 月，每月所繳納
      之5,000 元，總計13個月，由被告按月平均分攤還給活會
      會員，原告亦同意之。原告98年5 月之會款並未交付給伊
      ，而是交給他人，原告並非97年3 月即加入之會員，而是
      嗣後加入。
    (二)證人乙○○有4 個會，伊認定其有4 個會，故就此部分委
      託證人乙○○處理，至於各自誰屬，伊不管。原告將會費
      交付證人乙○○之部分，伊未經手，有時會員會將會費交
      給證人乙○○，證人乙○○即直接交付得標會員，伊再詢
      問得標會員有無收到錢，被告並未收到證人乙○○實際所
      收之會款，是證人乙○○並非每個月交付4 個會之會費給
      伊。
    (三)伊向其他會員收到的會費，會直接交給證人乙○○，只要
      證人乙○○每個月給伊4 個會之會費，或該4 個會會員之
      中有其中1 人得標，伊即不向證人乙○○收會費。98年5
      月並未開標，原告交會款予證人乙○○時，伊確有在場，
      惟伊並不知原告為何給錢，因為大家都知道會已經在98年
      4 月結束了。
    (四)原告曾表示其承接訴外人林欽德之資格，每次開標，原告
      不一定在場，系爭合會包含會首共23人，原告自稱承接訴
      外人林欽德之資格，卻又自稱其為會員「宏其」，會員「
      宏其」係與原告承接之訴外人林欽德同期入會，至於會員
      「宏其」有無補齊會款，伊不清楚。
三、本院之判斷：
    (一)原告主張之事實業據提出會單一紙為證，被告亦不否認原
      告有承接系爭合會會員之資格，且系爭合會已於98年4 月
      份不能繼續，惟辯稱未收受原告繳交之98年5 月份會款及
      原告已同意就97年3 月至98年4 月繳交之每月會款5,000
      元由被告按月攤還云云。
      1.經查證人乙○○到庭證稱「．．．98年5 月份的時候，
        有開標，我弟弟標到，被告說要散會，當天原告有在場
        ，還交了五千元的會款，五千元是交給我，因為我弟弟
        得標。因為會都在我那邊開標，被告如果在我那邊，原
        告就會直接交給被告，如果被告不在場，原告就會將錢
        交給我。．．．今年5 月份開標的時候，現場只有我、
        兩造，三個人在場而已，開標那天被告沒有說要散會，
        是5 月份開標後3天，被告就告訴我說要散會，當時只
        有跟我一個人說，我跟被告說要跟其他會員說。跟我說
        散會當天，被告沒有給我會款。」（見本院98年12月30
        日言詞辯論筆錄）。是98年5 月系爭合會乃有開標，且
        原告確有繳交該月份之會款。
      2.次查被告復以證人乙○○本身有四個會，證人乙○○僅
        交付四個會的會錢云云，然證人乙○○另稱：「原告給
        我壹個會錢再加上我本身四個會共五個會的會錢。」、
        「我是拿五個會的會錢給被告。」等語為證（見本院98
        年12月30日言詞辯論筆錄）。是原告確有按時繳納會款
        。
      3.復查原告否認同意被告以活會每月繳交之5,000 元，共
        13期，按月平均攤還，而證人乙○○亦表示不同意被告
        僅返還活會所繳金額，且陳稱未受原告委託處理系爭合
        會之事，而被告就已與原告達成僅須返還已繳交之會款
        ，且可分期攤還此有利於己之事實未舉證證明，所辯自
        難採信。
      4.綜上，堪認原告主張屬實。
    (二)按因會首破產、逃匿或有其他事由致合會不能繼續進行時
      ，會首及已得標會員應給付之各期會款，應於每屆標會期
      日平均交付於未得標之會員；會首就已得標會員依前項規
      定應給付之各期會款，負連帶責任；會首或已得標會員依
      第一項規定應平均交付於未得標會員之會款遲延給付，其
      遲付之數額已達兩期之總額時，該未得標會員得請求其給
      付全部會款，民法第709 條之9 第1 項前段、第2 項、第
      3 項分別定有明文。系爭合會既已於98年5 月因故不能繼
      續，被告為系爭合會之會首，自應負返還之責。系爭合會
      含會首共23人，自97年3 月至98年5 月共15會得標，僅剩
      八名活會會員，故每月每名活會會員可分得12,000元（計
      算式﹕｛5,000 元+(6,500 元×14) ｝÷8 ＝12,000元）
      。被告至今未為給付，遲延給付之數額已達兩期總額，依
      前揭說明，原告自得請求被告給付全部之會款，從而，原
      告依合會之法律關係，請求被告給付之會款在96,000元（
      計算式﹕12000 ×8 ＝96000 ）範圍內，於法有據，應予
      准許，逾此數額之請求，為無理由，應予駁回。
、本件判決之基礎已臻明確，兩造其餘之攻擊防禦方法及舉證
    ，核與判決無影響，毋庸一一論列，附此敘明。
肆、本件為民事訴訟法第427 條第1 項適用簡易訴訟程序之事件
    ，就原告勝訴部分，爰依職權宣告假執行。
伍、據上論結，本件原告之訴為一部有理由，一部無理由，依民
    事訴訟法第436 條第2 項、第385 條第1 項前段、第79條、
    第389條第1項第3款，判決如主文。
中    華    民    國    99    年    2     月    8     日
                  新竹簡易庭    法  官  盧玉潤
以上正本係照原本作成。
如對本判決上訴，須於判決送達後20日內向本院提出上訴狀。
中    華    民    國    99    年    2     月    8     日
                                書記官  謝國聖

司法院資訊處製作；財團法人民間司法改革基金會備份。
